【裁判字號】    99,台上,6199
【裁判日期】    991007
【裁判案由】    違反毒品危害防制條例
【裁判全文】
最高法院刑事判決            九十九年度台上字第六一九九號
上  訴  人  台灣高等法院台南分院檢察署檢察官
上  訴  人
即  被  告  甲○○
上列上訴人等因被告違反毒品危害防制條例案件，不服台灣高等
法院台南分院中華民國九十七年十二月二十四日第二審判決（九
十七年度上訴字第一一九六號，起訴案號：台灣台南地方法院檢
察署九十六年度偵字第一０七００號、九十六年度毒偵字第二０
六二號），提起上訴，本院判決如下：
    主  文
原判決關於其附表編號一至五所示販賣第一級毒品部分均撤銷，
發回台灣高等法院台南分院。
其他上訴駁回。
    理  由
一撤銷發回部分：
本件原判決撤銷第一審關於其附表編號二、三、四所示販賣第一
級毒品三罪之科刑判決，改判諭知上訴人即被告甲○○無罪；並
維持第一審就其附表編號一、五所示論處被告販賣第一級毒品二
罪罪刑之判決，駁回該部分被告在第二審之上訴，固非無見。
惟按：(一)毒品危害防制條例所謂販賣毒品罪，不以販入後復行賣
出為必要，只要以營利為目的，將毒品販入或賣出，有一於此，
其販賣毒品之犯罪即告完成。故行為人於販入毒品之初或賣出之
時，是否有營利之意圖，攸關該罪成立與否之認定，事實審法院
對於此項主觀意圖之有無，自應詳予調查認定，於判決事實詳加
記載，並於理由欄內敘明其所憑之證據及心證理由，始為適法。
原判決認定被告於民國九十六年七月九日以五百元（新台幣）之
代價販售第一級毒品海洛因予郭寶麟牟利（即原判決附表編號一
部分），但未說明認定被告主觀上有營利意圖之依據及理由，尚
嫌理由不備。(二)販賣毒品罪，須以所販賣者確屬毒品為成立要件
之一，是否確屬毒品，應依證據證明之，並應於理由內說明所憑
之依據。原判決認定被告販賣第一級毒品海洛因郭寶麟、楊豐良
各一次，但未說明認定被告販賣予郭寶麟、楊豐良之物確為海洛
因之依據，僅憑郭寶麟及楊豐良之證言，即論以前述販賣第一級
毒品之罪，尚嫌理由不備。(三)原判決認定被告有前述販賣第一級
毒品海洛因予郭寶麟之犯行，係以郭寶麟於偵查中之證述，以及
郭寶麟所使用之0000000000號行動電話與被告使用之0000000000
號行動電話於九十六年七月九日間，亦確實有相關之通聯紀錄（
見偵字卷第一一０頁），故認證人郭寶麟前開證述信而有徵，而
得採認（見原判決第三頁倒數第三行至第四頁第五行）。但依卷
附0000000000號行動電話通聯紀錄，郭寶麟所使用之0000000000
號行動電話於九十六年七月十日17:23:05至17:23:44亦有與被告
之0000000000號行動電話聯繫（見偵字卷第一一二頁）。原判決
依郭寶麟於偵查中之證述及相關通聯紀錄，即認定被告有如其附
表編號一之犯行，倘該通聯紀錄即得認屬被告販賣第一級毒品之
補強證據，則依照同一採證標準，被告另被訴於九十六年七月十
日販賣海洛因予郭寶麟之犯行（即原判決附表編號二部分），即
應為相同之認定，但原判決就該編號二部分卻以除郭寶麟之供述
外，無其他必要之補強證據，認不能證明被告犯罪，因而撤銷該
部分第一審之科刑判決，改判諭知被告無罪，就相同之證據資料
卻為相反之認定，有理由矛盾之違法。(四)認定事實應依卷證資料
判斷之，如所認事實與卷證資料不相適合，即有證據上理由矛盾
之違法。原判決就其附表編號四部分，諭知被告無罪之理由敘明
：「被告縱於原審審理時坦承曾為證人楊豐良拿取毒品等語（見
一審卷(二)第一三頁），其所言應屬販賣毒品予楊豐良，非為之向
他人拿取毒品等情，詳如前述，然被告於原審所坦承為證人楊豐
良拿取毒品，次數亦《僅為一次》，而此次為證人楊豐良拿取毒
品供述，已作為如附表所示五被告販賣第一級毒品海洛因予楊豐
良犯行之補強證據，亦如前述。是公訴人依證人楊豐良於偵查中
之上開證述，無法證明被告於如附表所示四時間有販賣第一級毒
品海洛因予楊豐良情事。」（見原判決第十頁第十二至十九行）
，因而就其附表編號四部分，為諭知被告無罪之判決。但查：依
原判決所引第一審之審判筆錄所載，被告固坦承為楊豐良拿取毒
品，但並未供稱次數僅有一次（見第一審卷(二)第十三頁）。原判
決此部分所認顯與卷證資料不符，有證據上理由矛盾之違法。且
原判決於認定被告於九十六年七月十日販賣海洛因予楊豐良（即
原判決附表編號五部分）之理由內，記載：「被告於原審審理時
雖辯稱：僅係為證人楊豐良拿取毒品，並非販賣毒品予證人楊豐
良云云。……按單純持有毒品仍屬於法有違之犯罪行為，被告竟
於未取得任何利益之情形下《不只一次》為證人楊豐良購買毒品
，實與常情有違」等語（見原判決第五頁第十四至二一行），就
為楊豐良拿取或購買毒品次數之認定與前述無罪部分之理由相互
歧異，亦屬理由矛盾。(五)扣案經法務部調查局鑑定無誤之第一級
毒品海洛因十八包（合計淨重０‧七九公克，空包裝總重四‧六
一公克），係警方於九十六年七月十二日上午查獲，距被告被訴
販賣海洛因予郭寶麟二次（九十六年七月九日及十日）、楊豐良
二次（九十六年七月六日及十日）羅至躬一次（九十六年七月八
日至九日間），時間甚為接近，且已分裝多包，是否與其販賣行
為有關？得否作為認定犯罪事實之佐證？原判決並未明白調查審
認，理由內亦未有任何之說明，難謂無調查未盡及理由不備之違
法。檢察官及被告上訴意旨，分別指摘原判決諭知無罪及論處罪
刑部分不當，非無理由，應認該部分原判決有撤銷發回更審之原
因。
二上訴駁回部分：
按刑事訴訟法第三百七十七條規定，上訴於第三審法院，非以判
決違背法令為理由，不得為之，是提起第三審上訴，應以原判決
違背法令為理由，係屬法定要件。如果上訴理由並未指摘原判決
有何違法，自應認其上訴為違背法律上之程式，予以駁回。本件
原判決維持第一審論處被告轉讓第一級毒品二罪罪刑之判決，駁
回該部分其在第二審之上訴，已詳敘認定犯罪事實所憑之證據及
其認定之理由。被告上訴意旨，僅以其無償轉讓海洛因予李明興
僅有一次云云等事實之爭辯為唯一理由，而於原判決認定其分別
在台南縣善化鎮○○路旁與同鎮大成市場轉讓海洛因予李明興二
次，因而論以轉讓第一級毒品二罪罪刑之判決，究竟如何違背法
令，並無一語涉及，其該部分上訴自屬違背法律上之程式，應予
駁回。
據上論結，應依刑事訴訟法第三百九十五條前段、第三百九十七
條、第四百零一條，判決如主文。
中    華    民    國  九十九  年    十    月    七    日
                      最高法院刑事第十一庭
                          審判長法官  石  木  欽
                                法官  洪  佳  濱
                                法官  韓  金  秀
                                法官  段  景  榕
                                法官  周  煙  平
本件正本證明與原本無異
                                      書  記  官
中    華    民    國  九十九  年    十    月   十二   日
                                                      K

司法院資訊處製作；財團法人民間司法改革基金會備份。
